【裁判字號】    97,抗,37
【裁判日期】    970131
【裁判案由】    訴訟救助
【裁判全文】
臺灣高等法院臺中分院民事裁定  97年度抗字第37號
抗  告  人  甲○○
上列抗告人因與相對人乙○○間損害賠償聲請訴訟救助事件，對
於中華民國96年12月5日臺灣臺中地方法院96年度救字第85號所
為裁定，提起抗告，本院裁定如下：
      主  文
原裁定廢棄，發回臺灣臺中地方法院。
      理  由
一本件臺灣臺中地方法院96年度勞訴字第111號請求損害賠償事
  件，相對人即原告請求共同被告即抗告人及詠駿營造有限公司
  （下稱詠駿公司）連帶給付伊新臺幣（下同）190萬9950元本
  息，經該法院於民國96年11月15日以裁定命相對人補繳裁判費
  1萬9909元，相對人乃聲請訴訟救助。原法院以：按當事人無
  資力支出訴訟費用者，若非顯無勝訴之望，法院應依聲請，以
  裁定准予訴訟救助，此觀民事訴訟法第107條之規定自明。本
  件相對人聲稱：伊請求訟爭損害賠償，惟無資力支出訴訟費用
  等情，已據提出台中縣大雅鄉公所低收入戶證明書1份以為釋
  明；且核上開訴訟意旨，相對人係以伊受僱於抗告人及詠駿公
  司，工作過程中受傷成殘，因其等未為伊投保勞工保險，致無
  法請領殘廢給付為由，依勞動基準法第62條第1項、勞工保險
  條例第72條第1項、第2項及民法第184條之規定，請求其等連
  帶如數給付，亦非顯無勝訴之望，相對人聲請訴訟救助，尚無
  不合等詞，因而裁定准予訴訟救助。
二按所謂無資力係指窘於生活，且缺乏經濟上之信用者而言（最
  高法院18年抗字第260號判例參照）。查相對人所提出之台中
  縣大雅鄉公所低收入戶證明書固記載：96年11月22日核定戶長
  李佳容低收入戶計5人，證明用途為醫療看護補助、就學或其
  他用途使用等字；內政部於96年8月間公告97年度臺灣省低收
  入戶家庭財產一定金額在公告事項欄復載明：臺灣省動產每人
  每年5萬5000元，不動產每戶260萬元等語。惟參諸卷附稅務電
  子閘門財產所得調件明細表，分別表列相對人94年度、95年度
  所得給付總額依序7473元、3824元，土地公告現值總額均1894
  元，及1994年份、1988年份汽車各乙輛等財產資料；暨相對人
  之配偶李佳容各該年度所得給付總額依次為26萬1421元、24萬
  0847元，房屋課稅現值及土地公告現值總額上開年度均86萬59
  18元，連同1990年份、1992年份、1993年份汽車各乙輛等財產
  資料；其中李佳容所有坐落大雅鄉○○段598、599、600號土
  地及其上同段790、791建號即門牌同鄉○○街30號6樓、28號6
  樓建物，並於96年3月間設定最高限額200萬元抵押權登記予日
  盛國際商業銀行股份有限公司，此有土地及建物登記謄本所載
  足稽。而相對人育有子女劉知昇、劉宜婷、劉子瑄，三人按序
  於78年12月、80年4月、81年9月間出生，有共同生活戶、戶長
  李佳容之戶籍謄本可憑。則相對人與李佳容究採何種夫妻財產
  制？相對人之財產是否足以支應本人及家屬之必要生活費？以
  及相對人有無籌措款項以支出訴訟費用之信用技能？均攸關相
  對人有無資力支出訴訟費用。原法院未遑詳查，遽為准予訴訟
  救助，尚有未洽。抗告論旨，指其不當，聲明廢棄，非無理由
  。又抗告人提起抗告之行為，非基於個人關係為抗辯，其效力
  應及於同造當事人詠駿公司。爰由本院將原裁定廢棄，發回原
  法院就近調查，俾以更為適當之處理。
三據上論結，本件抗告為有理由。依民事訴訟法第492條，裁定
  如主文。
中    華    民    國    97    年     1    月    31    日
                  民事第一庭    審判長法  官  吳火川
                                      法  官  饒鴻鵬
                                      法  官  簡清忠
以上正本係照原本作成。
再為抗告應以適用法規顯有錯誤為理由，並經本院之許可，該許
可以原裁定所涉及之法律見解具有原則上之重要性者為限。
如提起再抗告者應於裁定送達後十日內向本院提出抗告理由狀（
須按照他造人數附具繕本）並繳納抗告裁判費新臺幣壹仟元，同
時委任律師或具有律師資格之關係人為代理人。
                                      書記官  鄧智惠
中    華    民    國    97    年    2     月    1     日
                                                      Ａ


司法院資訊處製作；財團法人民間司法改革基金會備份。
